臺灣南投地方法院民事裁定
111年度消債更字第46號
聲  請  人  
即  債務人  張富全  

代  理  人  洪主雯律師（法扶律師）
相  對  人  
即  債權人  合作金庫商業銀行股份有限公司

法定代理人  雷仲達  
代  理  人  常治平  
相  對  人  
即  債權人  國泰世華商業銀行股份有限公司

法定代理人  郭明鑑  


相  對  人  
即  債權人  花旗（台灣）商業銀行股份有限公司


法定代理人  莫兆鴻  
代  理  人  陳正欽  


相  對  人  
即  債權人  聯邦商業銀行股份有限公司


法定代理人  林鴻聯  
代  理  人  張義育  
相  對  人  
即  債權人  凱基商業銀行股份有限公司


法定代理人  魏寶生  


相  對  人  
即  債權人  同泰資產管理有限公司

法定代理人  簡昭政  


相  對  人   
即  債權人  滙誠第一資產管理股份有限公司  

法定代理人  莊仲沼  


相  對  人   
即  債權人  新加坡商艾星國際有限公司台灣分公司

法定代理人  莊仲沼  


上列當事人間更生事件，本院裁定如下：
    主  文
聲請人即債務人張富全自民國111年10月28日16時起開始更生程
序。
命司法事務官進行本件更生程序。
    理  由
一、債務人對於金融機構負債務者，在聲請更生前，應向最大債
    權金融機構請求協商債務清償方案，或向其住、居所地之法
    院或鄉、鎮、市、區調解委員會聲請債務清理之調解。債務
    人依前開規定聲請法院調解，徵收聲請費新臺幣（下同）1,
    000元；債務人於法院調解不成立之日起20日內，聲請更生
    或清算者，以其調解之聲請，視為更生或清算之聲請，不另
    徵收聲請費，消費者債務清理條例（下稱消債條例）第151
    條第1項、第153條之1定有明文。
二、經查：聲請人即債務人（下稱聲請人）因認自身有不能清償
    債務之虞，於民國111年6月7日以書面向本院聲請與相對人
    即債權人（下稱相對人）進行債務清理之調解，經本院以11
    1年度司消債調字第43號前置調解事件受理在案；惟因相對
    人即最大債權金融機構國泰世華商業銀行股份有限公司認還
    款金額差距過大，難以達成調解共識，表明於調解期日不到
    庭，致於111年7月12日調解不成立，經本院核發調解不成立
    證明書等節，業經本院調取本院111年度司消債調字第43號
    前置調解事件卷宗（下稱調解卷）核閱屬實，應堪認定。又
    聲請人於調解不成立日起20日內之111年7月29日，即向本院
    聲請更生（見卷第11頁之聲請狀上收文戳章），是應將其於
    111年6月7日所為之調解聲請，視為更生聲請，不另徵收聲
    請費；從而，本件聲請程序，合於規定。
三、債務人不能清償債務或有不能清償之虞者，得依本條例所定
    更生或清算程序，清理其債務；債務人無擔保或無優先權之
    本金及利息債務總額未逾1,200萬元者，於法院裁定開始清
    算程序或宣告破產前，得向法院聲請更生，消債條例第3條
    、第42條第1項定有明文。法院開始更生程序之裁定，應載
    明其年、月、日、時，並即時發生效力；法院裁定開始更生
    或清算程序後，得命司法事務官進行更生或清算程序，必要
    時，得選任律師、會計師或其他適當之自然人或法人一人為
    監督人或管理人，消債條例第45條第1項、第16條定有明文
    。
四、聲請意旨略以：聲請人積欠相對人已知之債務總額為247萬9
    ,720元，有不能清償債務之情事，未逾1,200萬元；聲請人
    現任職於後憲保全股份有限公司，每月收入2萬5,200元，扣
    除每月個人生活及扶養必要支出，尚有餘額，雖不足以清償
    債務，惟仍可履行更生方案，且願意以每月還款500元、每
    月為1期、共分72期、總還款金額3萬6,000元之計畫清償債
    務；聲請人並無清算或破產等事件現繫屬於法院，爰依法聲
    請更生等語。
五、經查：
  ㈠聲請人現任職於後憲保全股份有限公司，擔任保全人員之工
    作，每月收入2萬5,200元乙節，有薪資證明書、勞工保險投
    保資料表可證（見調解卷聲請狀附件6、本院卷第33至34頁
    ），堪認聲請人每月應有固定收入2萬5,200元，而有清償債
    務之可能。
  ㈡聲請人主張其每月個人生活必要支出為1萬5,602元；另與其
    餘扶養義務人共3人，共同扶養其母親，每月扶養必要支出
    為5,000元；復扶養其配偶，每月扶養必要支出為4,000元；
    從而，其每月個人生活及扶養之必要支出共計為2萬4,602元
    等情，經本院考量聲請人之負債現況，其日常生活所需費用
    ，自應節制開支，不得有超越一般人最低生活標準之享受，
    其對他人扶養程度，亦應有所限度，不應與一般人相當，以
    免有失衡平，再考量聲請人自陳現居於南投縣，並未住於戶
    籍所在地臺中市一事，參酌消債條例第64條之2所定債務人
    及其共同生活親屬所必要生活費數額之認定標準，以最近1
    年衛生福利部或直轄市政府所公告當地區每人每月最低生活
    費（111年度臺灣省每人每月最低生活費）1.2倍計算數額即
    1萬7,076元（計算式：1萬4,230元×1.2倍＝1萬7,076元），
    作為必要支出之標準，除有特殊情形並有證據證明者外，不
    宜超出此金額之範圍。衡以聲請人前開所列每月個人生活必
    要支出金額為1萬5,602元，未逾越上開1萬7,076元之範圍，
    應屬相當。又衡以聲請人母親已達80歲之高齡，由聲請人與
    其餘扶養義務人共3人負擔扶養費用，誠屬合理；且聲請人
    前開所列每月扶養必要支出金額為5,000元，未逾越5,692元
    之範圍（計算式：1萬7,076元÷扶養義務人3人＝5,692元），
    亦屬合理。至另聲請人配偶現僅57歲，未屆法定退休年齡，
    且於109、110年度均有收入所得（見本院卷第97頁至第100
    頁），聲請人復未提出相當證據，足以證明其配偶有何其他
    無工作能力或無法維生之情況，堪認聲請人配偶應有工作能
    力，尚無由聲請人扶養之必要；是聲請人前開所列每月扶養
    必要支出金額為4,000元部分，應予剔除。從而，堪認聲請
    人主張其每月個人生活及扶養之必要支出在2萬0,602元範圍
    內（計算式：1萬5,602元＋5,000元＝2萬0,602元），屬合理
    之支出。則聲請人每月固定收入2萬5,200元，於扣除個人生
    活及扶養費之必要支出2萬0,602元後，每月尚有餘額4,598
    元，可資作為清償債務之基礎。
  ㈢依如附表所示相對人陳報，截至附表所示基準日止，對聲請
    人尚有如附表所示債權額（含本金、利息），合計上開債權
    總額（含本金、利息）為758萬3,635元。然而，聲請人名下
    除有台中商業銀行股份有限公司、高林實業股份有限公司、
    台灣塑膠工業股份有限公司之股票外，別無其他財產（見本
    院卷第83至86、115至118頁），再衡其現有收支狀況，足認
    其確有不能清償債務之情事，已合於聲請更生之要件，自應
    予其有透過更生程序加以重建經濟生活之機會，俾符消債條
    例之立法本旨。
六、綜上所述，本件聲請人有不能清償債務之情事，又所負無擔
    保或無優先權之債務總額未逾1,200萬元，且未經法院裁定
    開始清算程序或宣告破產，復查無消債條例第6條第3項、第
    8條或第46條各款所定應駁回更生聲請之事由存在，則聲請
    人聲請更生，應屬有據，自應准許。
七、爰裁定如主文。
中　　華　　民　　國　  111 　年　 10  　月　  28     日
                  民事第二庭  法  官 葉峻石
以上正本係照原本作成。
本裁定不得抗告。
中　　華　　民　　國　  111 　年　 10  　月　  28     日
                              書記官　沈柏樺　　
附表:
編號 債權人 債權總額 (本金、利息；新臺幣/元) 基準日(民國) 1 合作金庫商業銀行股份有限公司 38萬0,080元 111年8月7日 2 國泰世華商業銀行股份有限公司 84萬9,209元 111年8月8日 3 花旗(台灣)商業銀行股份有限公司 33萬4,456元 111年8月24日 4 聯邦商業銀行股份有限公司 108萬9,998元 111年8月8日 5 凱基商業銀行股份有限公司 74萬2,941元 111年8月8日 6 同泰資產管理有限公司 77萬1,876元 111年8月8日 7 滙誠第一資產管理股份有限公司 262萬6,518元 111年7月12日 8 新加坡商艾星國際有限公司台灣分公司 78萬8,557元 111年7月12日  合計：758萬3,635元